臺北高等行政法院判決
　　　　　　　　　　　　　　　　　　 96年度訴字第01708號
　　　　　　　　　　　　　　　.
原　　　告　澳商．艾梅特澳洲留學服務股份有限公司
代　表　人　甲○○
訴訟代理人　彭正元律師
被　　　告　內政部
代　表　人　乙○○（部長）
訴訟代理人　丙○○
上列當事人間因入出國及移民法事件，原告不服行政院中華民國
96年3月23日院臺訴字第0960082725號訴願決定，提起行政訴訟
。本院判決如下：
    主  文
原告之訴駁回。
訴訟費用由原告負擔。
  　事  實
緣原告未申請經營移民業務許可，於民國（下同）95年2月18日
在台北凱薩飯店辦理澳洲移民座談會，內容涉及入出國及移民法
第47條第1項之移民業務，案經被告查證屬實，乃以原告違反同
法第46條第1項規定，依同法第55條及入出國及移民法罰鍰案件
查處程序及裁罰基準規定，以95年11月20台內戶字第095018243
13號罰鍰處分書，裁處原告新台幣（下同）30萬元罰鍰，並告知
於收受處分書15日後經查再違反規定者，將依規定重為處罰。原
告不服，提起訴願，遭決定駁回，遂向本院提起行政訴訟。茲摘
敘兩造訴辯意旨如次：
甲、原告方面：
一、聲明：求為判決訴願決定及原處分均撤銷，訴訟費用由被告
          負擔。
二、陳述：
１、入出國及移民法第47條第1項第4款規定之範圍，應以與同條
    項第1款至第3款規定之移民業務有關者為限，並非凡談及移
    民事項，均屬所謂移民諮詢業務範疇。原告僅於留學座談會
    中以區區15分鐘附帶說明於澳洲學成後亦可申辦移民，非就
    代辦移民業務進行諮詢：
  (1)原告係經營留學服務業務，於95年2月18日舉辦澳洲護理人
    員留學座談會，介紹於澳洲留學研讀護理課程之相關資訊，
    包括護理課程內容與學校簡介及升學方式等，未涉及任何移
    民業務，僅於座談會結束前15分鐘附帶說明於澳洲修畢護理
    課程並取得護理人員執照之後，亦可選擇申辦移民，其目的
    在於說明於澳洲學成之後，申辦移民亦為可能之出路規劃選
    擇。原告為留學服務業者，為使學子對於學成後之出路發展
    有初步瞭解，以決定是否遠渡重洋赴澳洲留學，自有對日後
    之出路發展稍加說明之必要，絕未涉及任何有關代辦居留、
    定居、停留簽證等移民業務之諮詢，與入出國及移民法第47
    條第1項第4款規定不符。
  (2)所謂以護理人員為方法進而申辦技術移民，亦係以修畢護理
    課程取得護理人員執照為前提，然當時與會者根本尚未進入
    澳洲學校修讀護理課程，遑論取得澳洲護理人員執照，原告
    根本無從提供所謂「與移民有關之諮詢業務」，事實上亦無
    此必要，被告亦稱當時僅係提供移民經驗分享而已。是被告
    既未舉證原告當時有何涉及與入出國及移民法第47條第1項
    第1款至第3款有關之移民諮詢業務，率爾裁罰，顯屬違法。
  (3)原告之公司報備基本資料內固有「移民服務」之登載，然入
    出國及移民法第47條第1項各款應經主管機關許可始得經營
    之移民業務，並未包括以「移民服務」為公司報備事項在內
    ，不得僅因原告曾向經濟部報備移民服務，率爾對原告裁罰
    ，仍應以原告實際經營移民業務為限，況該報備事項載明：
    「代表本公司在台灣行使報價行動（此簽約行為係指代表國
    外本公司報價．．無營業行為）。」足見原告並無以移民服
    務為業務之主觀意圖，實則原告並未經營任何移民業務，亦
    從未就移民服務行使報價，被告亦無法舉證原告有經營移民
    業務之事實，故其逕行裁罰，實屬違法。
２、所謂經營業務，應以具有反覆性、經常性而有商業性質者始
　　足當之，而原告之公司登記營業項目，並不等同於入出國及
    移民法第47條第1項第4款之「其他與移民有關之諮詢業務」
    ，故本案原告之行為不該當所謂經營業務之法定要件：
  (1)入出國及移民法第47條第1項第4款係以經營與移民有關之諮
    詢業務為要件，參照鈞院91年度訴字第1649號判決意旨，以
    所謂經營移民業務，應限於有經營業務者為限，倘非基於經
    常性而有商業性質者，即無此之限制，而以該案原告為其友
    人代辦居留事宜，僅收取少許車馬費，與賴此維生而經營事
    業之商業行為有間，尚非屬該案原告之業務而撤銷原處分及
    訴願決定。
  (2)原告僅於留學座談會結束前，以區區15分鐘附帶說明學成後
    亦可選擇申辦移民，並非從事「其他與移民有關之諮詢業務
    」，而被告從未舉證原告係反覆經常以舉辦座談會方式，從
    事該條所禁止之移民諮詢行為，或係以此招攬移民諮詢業務
    作為營收來源。且座談會舉辦當日，被告亦有派員現場蒐證
    ，其處分書及訴願答辯均未提出原告有相關收費或招攬洽辦
    移民業務之事證，僅以1次留學座談會中有關學成後亦可申
    辦移民之簡短說明，逕認屬經營與移民有關之諮詢業務，顯
    屬率斷。況上開判決之該案原告已實際代辦居留事宜，並有
    收取費用，反觀本件原告並未從事與移民有關之諮詢業務，
    更未因此收取任何費用或以此為營收來源，實與入出國及移
    民法第47條第1項第4款經營業務之要件不符。
  (3)依入出國及移民法施行細則第8條第1項規定：「已入國者，
    得以書面委託他人或移民業務機構代辦申請居留、變更居留
    、永久居留或定居事項。」，明示非公司組織之個人亦得接
    受委託辦理入出國及移民法第47條第1項第1款規定之移民業
    務，故以體系解釋而言，同法第46條第1項規定之界定，應
    以具備經常性經營且有商業利潤性質為限，否則上開細則第
    8條明顯牴觸其母法第46條規定，亦與民眾對經營業務之通
    常性認知相距甚遠。
  (4)其他行政法令之執法標準，並無如此草率認定之情形，以發
    展觀光條例為例，該條例第26條及第27條固分別規定：「經
    營旅行業者，應先向中央主管機關申請核准，．．始得營業
    。」、第27條：「旅行業業務範圍如下：．．五、提供旅遊
    諮詢服務。」，然實務上航空業、客運業、鐵路捷運業、飯
    店民宿業、餐廳業、租車服務業，甚至銀行信用卡業等，均
    普遍推銷其經營產品或服務之同時，附帶提供旅遊資訊及諮
    詢介紹。復經原告於96年3月1日以電話方式洽詢發展觀光條
    例主管機關之交通部觀光局觀光業務組第1科陳先生，據其
    表示該局認定相關業者違法經營發展觀光條例第27條業務之
    執法標準，均組成專案小組實地稽查，並查獲行為人有因經
    營該條業務而產生報酬對價之商業行為事證，方能作成處分
    ，若行為人僅提供旅遊資訊或諮詢，未有對價利潤之事證者
    ，該局無法據以認定為違法經營，亦有交通部94年6月28日
    （訴願人為黃新真）訴願決定理由二所載逐一舉證受罰人已
    具備經常性經營及商業利潤事實，方據以論斷受罰人違法經
    營旅行業業務。
  (5)原告向學生或客戶簡介國外居留或移民之相關資訊，係目前
    坊間留學代辦業、TOEFL或IELTS英語補教業、旅行業等相關
    行業，為行銷業務或服務客戶所經常可見之經營需求，與真
    正經營移民業務，獲取商業利潤，相距甚遠，被告不應漠視
    其他行業實務需求，是被告認定原告違反入出國及移民法第
    46條第1項規定之推論基礎，無法在體系解釋上自圓其說，
    而上開兩項法令為相同立法架構，卻因主管機關之解釋不同
    ，竟有完全迥異之執法標準，草率執法，難令原告甘服。
３、退萬步言，依行政罰法第7條規定，縱原告於留學座談會中
    有關移民法令之介紹說明係屬「其他與移民有關之諮詢業務
    」，然原告目的僅係使與會者充分瞭解赴澳洲留學進修護理
    課程之出路與規劃，並非藉此招攬移民業務，更未收取任何
    費用，主觀上並無故意或過失，被告亦未證明原告有何故意
    或過失，實不應裁處30萬元罰鍰之重罰。又入出國及移民法
    第47條及第55條等規定目的在於維護經營移民業務之許可制
    ，並非對於所有涉及移民之相關言論或行為，不論是否屬於
    經營業務，一概加以箝制或禁止，原告所為既非入出國及移
    民法第47條及第55條所欲禁止之對象，被告率對原告有關移
    民之經驗分享予以裁罰，實無助於維護經營移民業務之許可
    制度目的之達成。況如此區區15分鐘之說明，原告未因此賺
    取分毫收入，卻遭被告裁處重罰，兩者間顯失均衡，亦違行
    政程序法第7條比例原則規定，訴願決定遞予維持，亦屬違
    法。
乙、被告方面：
一、聲明：求為判決駁回原告之訴，訴訟費用由原告負擔。
二、陳述：
１、按「經營移民業務者，以公司組織為限，應先向主管機關申
    請設立許可，並依法辦理公司登記後，再向主管機關領取註
    冊登記證，始得營業。．．」、「移民業務機構得經營下列
    各款移民業務：一、代辦居留、定居或永久居留業務。二、
    代辦非觀光旅遊之停留簽證業務。三、與投資移民有關之移
    民基金諮詢、仲介業務，並以保護移民者權益所必須者為限
    。四、其他與移民有關之諮詢業務。」、「未依本法規定申
    請設立許可，並領取註冊登記證，或經撤銷許可而經營第47
    條第1項各款移民業務者，處新台幣20萬元以上100萬元以下
    罰鍰。」入出國及移民法第46條第1項、第47條第1項及第55
    條分別定有明文。
２、原告雖係公司組織，惟其未向被告申請經營移民業務許可而
    經營業務為留學服務，已違反入出國及移民法第46條第1項
    規定。原告係舉行「2006 AMET澳洲註冊護士及護理人員移
    民講座」，名為「移民講座」，內容主要係介紹以選讀護理
    課程為方法進而辦理技術移民，且其移民講座表內容亦有護
    理人員移民相關資訊及技術移民之介紹，舉凡節目表14：15
    內容包含「(3)護理人員移民相關資訊」；16：00內容為「技
    術移民簡介(1)技術移民種類(2)申請條件(3)技術移民申請所需
    文件與申請流程」；16：15內容則為「諮詢時間」。且原告
    於被告之違法經營移民業務審查會議中陳述意見時，亦坦承
    於會中提供一部分之移民經驗分享與資訊。原告稱未招攬移
    民業務云云，惟其提供移民諮詢業務，顯然經營同法第47第
    1項第4款規定之業務，是被告依同法第55條、入出國及移民
    法罰鍰案件查處程序及裁罰基準規定及95年「內政部認定違
    法經營移民業務審查小組」第1次會議決議，裁處原告罰鍰
    ，並無不合。
    理  由
一、按「本法之主管機關為內政部。」、「經營移民業務者，以
    公司組織為限，應先向主管機關申請設立許可，並依法辦理
    公司登記後，再向主管機關領取註冊登記證，始得營業。．
    ．．」、「移民業務機構得經營下列各款移民業務：一、代
    辦居留、定居或永久居留業務。二、代辦非觀光旅遊之停留
    簽證業務。三、與投資移民有關之移民基金諮詢、仲介業務
    ，並以保護移民者權益所必須者為限。四、其他與移民有關
    之諮詢業務。」、「未依本法規定申請設立許可，並領取註
    冊登記證，或經撤銷許可而經營第47條第1項各款移民業務
    者，處新台幣20萬元以上100萬元以下罰鍰。」入出國及移
    民法第2條第1項、第46條第1項前段、第47條第1項及第55條
    分別定有明文。次按，依入出國及移民法第55條至第60條規
    定訂定之「入出國及移民法罰鍰案件查處程序及裁罰基準」
    規定，未依規定申請設立許可，並領取註冊登記證，而經營
    移出國外之移民業務，處新台幣30萬元罰鍰。
二、本件原告未申請經營移民業務許可，於95年2月18日在台北
    凱薩飯店辦理澳洲移民座談會，內容涉及入出國及移民法第
    47條第1項之移民業務，案經被告查證屬實，乃以原告違反
    同法第46條第1項規定，依同法第55條及入出國及移民法罰
    鍰案件查處程序及裁罰基準規定，以95年11月20台內戶字第
    09501824313號罰鍰處分書，裁處原告30萬元罰鍰，並告知
    於收受處分書15日後經查再違反規定者，將依規定重為處罰
    。原告不服，提起訴願，遭決定駁回，遂向本院提起行政訴
    訟，並以事實欄所示各節據為爭議。惟查：
１、原告雖係公司組織，惟其未向被告申請經營移民業務許可，
    而於95年2月18日在台北凱薩飯店舉辦「2006 AMET澳洲註冊
    護士及護理人員移民講座」，除名為「移民講座」外，內容
    介紹以選讀護理課程為方法進而辦理技術移民為主，且移民
    講座節目表內容亦有護理人員移民相關資訊及技術移民簡介
    ，舉凡節目表14：15內容包含「(3)護理人員移民相關資訊」
    ；16：00內容為「技術移民簡介(1)技術移民種類(2)申請條件
    (3)技術移民申請所需文件與申請流程」；16：15內容則為「
    諮詢時間」（見原處分卷第1頁）；另原告網頁內容復載有
    「澳洲護理人員移民課程簡介．．同步與．．移民法律顧問
    ．．為您作留學和移民最佳的規劃」等語（見原處分卷第2-
    3頁）。況原告係經核准報備並向經濟部商業司登記之公司
    組織，所稱公司，謂以「營利」為目的，依照公司法組織、
    登記、成立之社團法人（公司法第1條參照），依原告公司
    資料查詢所示，其在我國境內所為之法律行為（所營事業）
    ，已包含「代表本公司在台灣行使簽約行動（此簽約行為係
    指代表國外本公司．．在台與『移民』客戶簽約．．）」「
    代表本公司在台灣行使報價行動（此簽約行為係指代表國外
    本公司報價有關．．『移民』服務．．等等相關費用．．）
    」（見原處分卷第29頁）。綜上各情，足認被告以原告未經
    申請經營移民業務許可，經營入出國及移民法第47條第1項
    之移民業務，違反同法第46條第1項規定屬實，從而被告依
    同法第55條規定、入出國及移民法罰鍰案件查處程序及裁罰
    基準，以95年11月20台內戶字第09501824313號罰鍰處分書
    ，裁處原告30萬元罰鍰，於法並無不合。
２、原告雖稱座談會內容係以留學業務為主，移民部分僅為提供
    參加者經驗分享，並無實質招攬移民業務云云。惟如前述，
    該座談會主要係介紹以選讀護理課程為方法，進而辦理技術
    移民，且其內容包含護理人員移民相關資訊、技術移民簡介
    、技術移民種類、申請條件、技術移民申請所需文件與申請
    流程等，並設有長達45分鐘之諮詢時間；另觀之原告網頁所
    載，復有移民規劃業務之招攬；且依原告公司資料查詢所示
    ，原告並得代表國外本公司在台與移民客戶簽約及報價有關
    移民服務等相關費用（縱其公司基本資料記載無營業行為，
    惟原告既得從事簽約、報價，自屬營業行為無誤）；足見原
    告係以跨國企業方式，以留學之名，併行移民業務之實，故
    原告主張其無違法經營移民業務乙節，委無可採。
３、有關本院91年度訴字第1649號判決，及交通部94年6月28日
    訴願決定，與本件案情各殊，且均非判例，自不得拘束本件
    依法所為之判斷。
４、依原告經核准報備並向經濟部商業司登記之公司基本資料所
    示，原告係代表國外本公司在台與移民客戶簽約及報價有關
    移民服務等相關費用，則其主觀上已有經營移民業務之認知
    ，客觀上復有未向被告申請經營移民業務許可而經營入出國
    及移民法第47條第1項之移民業務，其行為自屬可罰，從而
    ，被告依同法第46條第1項、第55條及入出國及移民法罰鍰
    案件查處程序及裁罰基準，裁處原告30萬元罰鍰，即無原告
    所指違反行政罰法第7條及行政程序法第7條之比例原則可言
    。
三、綜上所述，原告起訴論旨，均無可採。本件原處分並無違誤
    ，訴願決定予以維持，亦無不合。原告訴請撤銷訴願決定及
    原處分，為無理由，應予駁回。
四、本件事證已臻明確，兩造其餘攻擊防禦方法，均與本件判決
    結果不生影響，故不逐一論述，併此敘明。
據上論結，本件原告之訴為無理由，爰依行政訴訟法第98條第1
項前段，判決如主文。
中    華    民    國    96    年    12    月    27    日
                        第三庭審判長法  官  姜素娥
                                    法  官  陳心弘
                                    法  官  曹瑞卿
上為正本係照原本作成。
如不服本判決，應於送達後20日內，向本院提出上訴狀並表明上
訴理由，如於本判決宣示後送達前提起上訴者，應於判決送達後
20日內補提上訴理由書（須按他造人數附繕本）。
中    華    民    國    96    年    12    月    27    日
            　　　　　　　 　　 　  書記官  方偉皓
